【裁判字號】    98,易,1724
【裁判日期】    980828
【裁判案由】    詐欺
【裁判全文】
臺灣板橋地方法院刑事判決              98年度易字第1724號
公  訴  人  臺灣板橋地方法院檢察署檢察官
被      告  乙○○
                      1號
上列被告因詐欺案件，經檢察官提起公訴（九十八年度偵字第一
五六三五號）及移送併案審判（臺灣板橋地方法院檢察署九十八
年度偵字第一七二一五號、臺灣彰化地方法院檢察署九十八年度
偵字第五五五三號、臺灣新竹地方法院檢察署九十八年度偵字第
四六八九號），於被告為有罪之陳述後，本院合議庭裁定由受命
法官獨任依簡式審判程序審理，茲判決如下：
    主  文
乙○○幫助意圖為自己不法之所有，以詐術使人將本人之物交付
，處有期徒刑參月，如易科罰金，以新臺幣壹仟元折算壹日。
    事  實
一、犯罪事實：
  (一)乙○○能預見提供自己帳戶予不認識之他人使用，足供詐欺
    取財之行為人誆使被害人匯入金錢後逕為提領之，致犯罪偵
    查機關無法藉由所使用帳戶追查真正之詐欺行為人，而幫助
    其等詐欺之犯罪，且此等結果之發生亦不違反其本意，竟於
    民國九十八年三月下旬至同年月四月上旬期間內之某日，在
    位於臺北縣三重市○○路○段某址之麥當勞速食店內，以新
    臺幣（下同）九千元之價格，將其在新光銀行竹北分行所開
    設帳號為00000000000000號、國泰世華銀行員林分行帳號為
    000000000000號及華南商業銀行員林分行帳號000000000000
    號等三個帳戶之之存摺、提款卡及密碼，同時出售交付予年
    籍不詳綽號之某成年之人，以此方式幫助該等人所組成之詐
    欺集團作為詐欺犯罪之用，而不違反其本意。嗣該年籍不詳
    之人所屬詐欺集團成員基於意圖為自己不法所有之犯意聯絡
    ，為下列詐欺取財行為：
    1.於九十八年四月二十二日十時許，撥打電話予戊○○，佯
      稱為戊○○之同學，而急需借款三萬元云云，使戊○○陷
      於錯誤，而於同日匯款三元至乙○○上開新光銀行帳戶，
      旋為該詐欺集團成員提領殆盡。
    2.於九十八年四月二十二日十四時許，撥打電話予丙○○，
      佯稱為丙○○之孫女，而急需借款三萬元云云，使丙○○
      陷於錯誤，而於同日匯款三萬元至乙○○上開新光銀行帳
      戶，旋為該詐欺集團成員提領殆盡。
    3.於九十八年四月二十二日二十時三十分許，以暱稱「有緣
      無緣」連結網際網路即時通與丁○○對話，向丁○○佯稱
      ：「你要嗎，最低要二千六百元，可在臺北縣板橋市○○
      路新埔捷運站見面」云云，使丁○○陷於錯誤，而於同日
      依指示匯款一萬二千九百八十八元至乙○○上開華南商業
      銀行帳戶，旋為該詐欺集團成員提領殆盡。
    4.於九十七年四月二十三日以電話交友方式佯裝為女子「樂
      樂」之身分，向甲○○詐稱如欲見面，需先至自動櫃員機
      匯款云云，致甲○○陷於錯誤，而依指示於同日十九時二
      十四分許，匯款二萬九千九百八十九元至乙○○上開國泰
      世華銀行帳戶內，旋為該詐欺集團成員提領殆盡。
  (二)案經臺北縣政府警察局三重分局移送臺灣板橋地方法院檢察
    署檢察官偵查起訴，及臺北縣政府警察局三峽分局移送臺灣
    板橋地方法院檢察署檢察官、甲○○訴由彰化縣警察局員林
    分局報告臺灣彰化地方法院檢察署檢察官、新竹縣政府警察
    局新埔分局移送臺灣新竹地方法院檢察署檢察官偵查移送本
    院併案審判。
二、證據：
  (一)被告乙○○於警詢、偵查及本院審理中之自白。
  (二)被害人戊○○、丙○○、丁○○及甲○○於警詢中所為關於
    受騙而匯款至上開帳戶之供述，與其等所提出之郵政跨行匯
    款申請書兩份、自動櫃員機交易明細表兩紙、受理刑事案件
    報案三聯單三份及臺北縣政府警察局板橋分局板橋派出所受
    理各類案件紀錄表乙份。
  (三)新光銀行竹北分行帳號00000000000000號帳戶、國泰世華銀
    行員林分行帳號000000000000號及華南商業銀行員林分行帳
    號000000000000號等三個帳戶之開戶資料、交易往來明細表
    、存款往來明細表及存摺存款交易查詢報表。
  (四)按金融帳戶為個人理財之工具，申請開設金融帳戶並無任何
    特殊之限制，一般民眾皆可以存入最低開戶金額之方式申請
    之，且一人亦可以在不同之金融機構申請多數之存款帳戶使
    用，此乃眾所週知之事實，則依一般人之社會生活經驗，苟
    見陌生人不以自己名義申請開戶，反而向他人蒐集借用銀行
    帳戶供己使用，衡情當可知悉該搜集帳戶之人係為掩飾身分
    而防止犯罪偵查機關查知提領款項人員之真實身分；且此利
    用他人帳戶作為詐騙之用而使犯罪偵查機關無法藉由所使用
    帳戶追查真正之詐欺行為人之情形，近年來亦屢見不鮮，並
    經治安機關大力宣導提醒民眾勿輕信上當受騙，而為社會所
    週知，被告提供自己帳戶供他人使用雖非參與詐欺行為之犯
    罪構成要件行為，主觀上亦難遽認就該等詐欺行為具共同犯
    意聯絡，然此項行為客觀上實足以幫助此等詐欺犯罪之可能
    性，被告主觀上難以諉為不知，竟仍決意交予他人使用，尤
    見對此等結果之發生並不違反其本意，而足認其就此幫助他
    人詐欺取財犯行之行為具有不確定故意無訛。
三、論罪科刑之法律適用：
  (一)核被告乙○○所為，係犯刑法第三十條第一項前段、刑法第
    三百三十九條第一項之幫助詐欺取財罪。其交付他人使用之
    帳戶雖為年籍不詳之人四度作為詐欺取財犯罪使用，然被告
    實僅有乙次交付帳戶之幫助行為，僅因詐欺取財犯罪之正犯
    四次行為而侵害不同財產法益之行為結果，而同時觸犯四項
    幫助詐欺取財罪名，為想像競合犯，應依刑法第五十五條之
    規定從一重處斷。公訴意旨雖未敘及如犯罪事實欄(一)3.、4.
    部分之犯罪結果，惟此與經起訴論科之如犯罪事實欄(一)1.、
    2.部分具想像競合犯之裁判上一罪關係，仍為起訴效力所及
    ，本院依法應併予審判。又被告幫助他人犯罪，應依刑法第
    三十條第二項之規定，按正犯之刑減輕之。
  (二)爰審酌被告提供帳戶予他人作為不法使用，非但增加被害人
    尋求救濟及國家機關偵查犯罪之困難，使詐欺取財犯罪行為
    人逍遙法外，亦使為詐欺取財犯罪之人得以順利隱匿自己之
    身分而避免遭查獲，類此行為已嚴重損及社會治安，所造成
    之危害甚鉅，迭為社會大眾及輿論所嚴予批評，自應予以相
    當之非難，然本件被害人匯入被告帳戶款項金額非鉅，復參
    酌素行及其犯罪後態度等一切情狀，量處如主文所示之刑，
    並諭知易科罰金之折算標準，以資儆懲。
據上論斷，應依刑事訴訟法第二百七十三條之一第一項、第二百
九十九條第一項前段、第三百十條之二、第四百五十四條第一項
，刑法第三十條第一項前段、第二項、第三百三十九條第一項、
第五十五條、第四十一條第一項前段，刑法施行法第一條之一第
一項、第二項前段，判決如主文。
中    華    民    國    98    年    8     月    28    日
                    刑事第九庭  法  官  楊博欽
上列正本證明與原本無異。
如不服本判決，應於判決送達後10日內敘明上訴理由，向本院提
出上訴狀 (應附繕本) ，上訴於臺灣高等法院。其未敘述上訴理
由者，應於上訴期間屆滿後20日內向本院補提理由書「切勿逕送
上級法院」。
                                書記官  楊文祥
中    華    民    國    98    年    8     月    28    日
附錄本案論罪科刑法條全文：
中華民國刑法第三百三十九條
  意圖為自己或第三人不法之所有，以詐術使人將本人或第三人
  之物交付者，處五年以下有期徒刑、拘役或科或併科一千元以
  下罰金。
  以前項方法得財產上不法之利益或使第三人得之者，亦同。
  前二項之未遂犯罰之。


司法院資訊處製作；財團法人民間司法改革基金會備份。
